【裁判字號】    88,自,67
【裁判日期】    890929
【裁判案由】    過失致死
【裁判全文】
臺灣嘉義地方法院刑事判決                            八十八年度自字第六七號
    自  訴  人  己○○
                戊○○
                丁○○
    被      告  甲○○
                丙○○
    選任辯護人  林崑地律師
右列被告等因過失致死案件，經自訴人提起自訴及檢察官移送併辦（台灣嘉義地方法
院檢察署八十八年度偵字第五二四八、六０九七號），本院判決如左：
    主  文
甲○○、丙○○均無罪。
    理  由
一、自訴意旨詳如附件自訴狀所述（詳附件）。
二、按犯罪事實應依證據認定之，無證據不得推定其犯罪事實；又不能證明被告犯罪
    者，應諭知無罪之判決，刑事訴訟法第一百五十四條、第三百零一條第一項分別
    定有明文。又犯罪事實之認定，應憑真實之證據，倘證據是否真實尚欠明確，自
    難以擬制推測之方法，為其判斷之基礎；而認定犯罪事實之證據係指足以認定被
    告確有犯罪行為之積極證據而言，該項證據自須適合於被告犯罪事實之認定，始
    得採為斷罪資料，最高法院五十三年著有臺上字第六五六號、二十九年上字第三
    一０五號著有判例可資參照。且刑事訴訟上證明之資料，無論其為直接或間接證
    據，均須達於通常一般之人均不致有所懷疑，而得確信其為真實之程度，始得據
    為有罪之認定，若其關於被告是否犯罪之證明未能達此程度，而有合理懷疑之存
    在，致使無從形成有罪之確信，根據「罪證有疑，利於被告」之證據法則，即不
    得遽為不利被告之認定，亦有最高法院七十六年度臺上字第四九八六號判例可稽
    。
三、本案自訴人己○○、戊○○及丁○○等三人認被告甲○○、丙○○等二人涉犯過
    失致死罪嫌，係以渠等之母鄭蔡愛生前曾於被告等共同經營之慈保安養院療養，
    嗣鄭蔡愛於療養期間之八十八年五月間，竟受有腿骨骨折之傷害，延至八十八年
    七月二十日病逝，因認被告等有過失致鄭蔡愛死亡之行為云云。訊據被告甲○○
    、丙○○堅詞否認有何自訴人所指之過失致死行為，辯稱：伊等無過失等語。
四、本院經查：
（一）自訴人之母鄭蔡愛之死亡原因，係糖尿病引發敗血症，終因呼吸衰竭而死亡之
      事實，有高雄市祐生綜合醫院（下稱祐生醫院）死亡證明書一件在卷可稽，又
      本件自訴人另行提起自訴前，自訴人原訴請台灣嘉義地方法院檢察署（下稱嘉
      義地檢署）檢察官偵查時，檢察官函查鄭蔡愛之死因，祐生醫院函覆鄭蔡愛上
      開導致死亡之病因，與渠之「左股骨頸及大小轉子間陳舊性骨折無關」之情，
      亦據祐生醫院八十八年九月十四日（８８）祐字第０二二號函（下稱祐生醫院
      函，見嘉義地檢署八十八年度偵字第五二四八號偵查卷第三二頁）載明確，參
      以鄭蔡愛因患糖尿病，於八十八年四月間亦即自訴人所指被告犯行之前，即曾
      至財團法人天主教聖馬爾定醫院（下稱聖馬爾定醫院）就診，有聖馬爾定醫院
      （八九）惠醫字第００五七號函附病歷資料附卷可參，足見鄭蔡愛確有糖尿病
      之宿疾，益證上開祐生醫院死亡證明書所載鄭蔡愛之死因係糖尿病引發敗血證
      致呼吸衰竭死亡之認定，應堪認為真實。至自訴人戊○○固提出祐生醫院楊永
      洪所寄高雄二塊厝郵局第四０九號存證信函載：「‧‧‧三、嘉義地檢署嘉檢
      吉平字第一七三八八號函，詢及鄭蔡愛死亡原因與該病患曾患有『左股骨頸及
      大小轉子間陳舊性骨折』是否有關？因該病人住院期間並無人告知醫師病患曾
      患骨折，故本院回函時自當以『無關』回覆之。」等語，自訴人因認上開祐生
      醫院函載鄭蔡愛死亡原因與渠之「左股骨頸及大小轉子間陳舊性骨折無關」之
      認定，尚非可採云云，惟查，鄭蔡愛於祐生醫院住院期間，祐生醫院既未經告
      知渠患有骨折，且祐生醫院復未就渠之骨折進行診療（此觀右開存證信函載：
      「‧‧‧二、‧‧‧依當時病況是糖尿病、敗血症及低血壓，經住院診療無效
      死亡」等語即明），足見當時鄭蔡愛之骨折病情必非嚴重，否則祐生醫院豈有
      不加診治，自訴人又豈有不告知祐生醫院之理；尚且自訴人所認被告二人之過
      失行為係發生於八十八年五月二十二日至二十四日間，而鄭蔡愛則於八十八年
      七月二十日病逝於祐生醫院，此間鄭蔡愛曾分別經送聖馬爾定醫院、嘉義基督
      教醫院，並曾於同年七月十六日字嘉義基督教醫院出院轉自高雄長安安養院療
      養，倘鄭蔡愛當時骨折病情有如自訴人所指足以致命之危險，自訴人及嘉義基
      督教醫院豈會同意鄭蔡愛出院轉治安養院療養，又若骨折病情嚴重足以致命，
      事後診療之祐生醫院豈有不發現、自訴人豈有不告知之理，益徵鄭蔡愛之死亡
      與骨折間，顯無相當之因果關係。
（二）至自訴人指鄭蔡愛之骨折，係因外力重擊所致云云，並未據自訴人提出積極證
      據或堪供本院認定之證據資料，則自訴人所指鄭蔡愛之骨折係外力重擊所致乙
      情，已難認有何證據可供佐證，且自訴人陳稱：「（問：為何認被害人死亡為
      被告過失所致？答稱：）八十六年三月十三日到慈保住院二年多，腳斷是他們
      的責任」等語（見本院八十九年六月二十九日訊問筆錄）、「（本院問：平常
      你母何人照顧；？答稱：楊春美。本院又問：為何告安養院？答稱：）事情在
      安養院發生，她（指楊春美）只是受雇」等語（見本院八十八年十一月十六日
      訊問筆錄）明確，足見自訴人之所以自訴被告二人過失致死，係因鄭蔡愛生前
      療養之慈保安養院為被告二人共同經營，尚非因自訴人有積極證據可證鄭蔡愛
      之骨折係被告二人「外力重擊」所致，無積極證據，自不得僅因被告二人係安
      養院之經營者即推測被告二人有過失。
（三）至鄭蔡愛前開骨折病情，經慈保安養院特約醫院「新陽醫院」乙○○醫師於八
      十八年五月二十五日診察，認鄭蔡愛之病情「經Ｘ光檢查顯示左髖股骨大小轉
      子間骨折，Ｘ光看來因斷端模糊且有吸收現象，醫學上應屬於骨質疏鬆引起之
      陳舊性骨折」，業據鑑定證人乙○○結證明確，復有新陽醫院（八十八）陽字
      第四十號函附卷可參，足見自訴人認鄭蔡愛在八十八年五月二十二日自聖馬爾
      定醫院返回慈保安養院後，因受外力重擊致骨折之指訴，顯與上開鑑定證人乙○○所為「骨質疏鬆引起之陳舊性骨折」之認定不符，參以證人即慈保安養院
      看護楊春美、主任周珊珊前於嘉義地檢署檢察官偵查時分別供證：「鄭蔡愛從
      聖馬爾定醫院回到安養院時，我從推床抱上他的床鋪，抱之前，戊○○說你要
      報的時候要小心一點，他左大腿上方會痛，後來‧‧‧下午三點要換尿布，發
      現他的左大腿處腫腫的」等語及「他（指鄭蔡愛）在住院時我去看他，他就有
      說他腳痛」等語（見前揭嘉義地檢署偵查卷第十九頁、第四十八頁背面至第四
      十九頁正面），證人即聖馬爾定醫院負責看護鄭蔡愛之看護吳蔡香亦供證：「
      （問：在聖馬爾定醫院有無聽鄭蔡愛說他腳痛？答稱：）他有用日語有時會喊
      痛」等語（上開偵查卷第四十九頁），且自訴人戊○○前於嘉義地檢署檢察官
      偵查時亦供陳：「在聖馬爾定醫院‧‧‧一起抬我母親向（上）救護車，當時
      他小聲說腳會痛」等語（見前揭嘉義地檢署偵查卷第二十頁），益證上開鑑定
      證人乙○○關於鄭蔡愛之骨折係「骨質疏鬆引起之陳舊性骨折」之認定，應與
      事實相符，從而可認自訴人所稱鄭蔡愛之骨折係自聖馬爾定醫院返回慈保安養
      院後因「外力重擊」所致之指訴，顯與事實不符，難認有據。
五、綜右諸情互核以參，鄭蔡愛之死因既為糖尿病引發敗血症所致，自訴人所稱被告
    二人過失致鄭蔡愛骨折之指訴，復與客觀可認之證據不符，則被告二人所辯伊等
    無過失等語，即非無據，從而難認自訴意旨所訴為可採，此外，復查無其他積極
    證據足認被告二人有何自訴人所指之過失致死犯行，不能證明被告二人犯罪，揆
    諸首揭條文規定及判例意旨，自應為被告無罪之諭知。
據上論斷，應依刑事訴訟法第三百四十三條、第三百零一條第一項前段，判決如主文
。
中      華      民      國    八十九    年      九      月    二十九    日
                                      臺灣嘉義地方法院刑事第二庭
                                          法  官  許  兆  慶
右正本證明與原本無異。
如不服本判決，應於判決送達後十日內，向本院提出上訴狀。
中      華      民      國    八十九    年      九      月  二十九    日
                                          書記官  洪  麗  惠


司法院資訊處製作；財團法人民間司法改革基金會備份。
